臺灣彰化地方法院民事判決　九十二年度婚字第七八二號
　　原告即反訴被告　甲○○
　　原告訴訟代理人　吳天富律師
　　（未受反訴部分委任）
　　被告即反訴原告　乙○○
　　訴訟代理人　　　陳聰能律師
　　複　代理人　　　蔡宜宏律師
右當事人間請求履行同居事件，於民國九十三年七月二十日言詞辯論終結，本院判決
如左：
    主    文
原告之訴駁回。
准反訴原告與反訴被告離婚。
本訴訴訟費用由原告負擔，反訴訴訟費用由反訴被告負擔。
    事    實
壹、本訴部分：
  甲、原告方面：
    一、聲明：被告應與原告同居。
    二、陳述：
        兩造於民國（下同）九十二年三月廿九日結婚，並舉行公開儀式及二人以上
        之證人。詎婚後，被告性情孤僻，與原告個性不合，觀念相異，經常因小事
        而爭吵，單獨在沙發睡覺。九十二年九月廿六日即無故離家，未告知去處，
        原告以手機聯繫，被告故意不接，迄今未曾返家。按夫妻互負同居之義務，
        民法第一千零一條定有明文，被告為原告之夫，竟拒與原告同居，爰依法訴
        請履行同居。
    三、證據：提出身分證影本一份。
  乙、被告方面：
    一、聲明：如主文第一項所示。
    二、陳述：
        被告已依民法第一千零五十二條第一項第三款及同條第二項規定提起反訴請
        求離婚，則於婚姻關係因鈞院判決而消滅後，兩造間自不生履行同居義務之
        問題，且參以本件兩造間之所有爭吵均係因原告脾氣不佳，情緒反覆不定，
        無理取鬧而起，是被告自有不能同居之正當理由，況被告於九十二年九月二
        十六日之所以搬出住處而不再與原告同居，亦係因原告於當日無理取鬧並要
        求被告搬出住處而起，從而原告請求被告履行同居，自無理由，應予駁回。
貳、反訴部分：
  甲、反訴原告方面
   一、聲明：如主文第二項所示。
   二、陳述：
   （一）緣反訴原告與反訴被告係於九十二年三月二十九日依法定方式結婚，惟兩
         造於婚後隨即發現二人之個性不合，經常口角爭吵，無法共同生活，故迄
         於九十二年八月間仍未前往戶政機關辦理結婚登記，且反訴被告之戶籍亦
         未遷入反訴原告之戶籍地，仍設籍於其娘家。於九十二年八月底，兩造又
         因爭吵提及離婚，反訴原告乃與反訴被告回其娘家協議離婚事宜，因認二
         人迄未辦理結婚登記並無夫妻名份乃約定不辦結婚登記而直接分手，兩造
         協議後，反訴被告隨即搬回其娘家居住，惟十餘日後反訴被告又反悔，遂
         於九十二年九月初又搬回被告住處。而在反訴被告搬回居住期間，兩造爭
         吵情形仍未見改善，反訴被告更向反訴原告稱：如要離婚可以，但反訴原
         告要按月支付其新台幣（下同）一萬元或一次給予五十萬元之贍養費云云
         ，反訴原告不從，反訴被告乃繼續無理取鬧，藉故爭吵，甚至將反訴原告
         工作所需之識別證及工作服藏匿，致反訴原告無法順利到公司上班。玆於
         九十二年九月二十六日兩造再次因故發生口角，反訴被告於爭吵之際竟要
         求反訴原告搬出住處，反訴原告原本不願與原告一般見識，然為免爭執繼
         續擴大及無窮無盡之爭吵折磨無奈之餘遂黯然搬出住處，惟亦撥空返家數
         次。嗣於九十二年九月三十日，反訴被告又向反訴原告稱其願離婚，但二
         人須先辦理結婚登記，再辦離婚登記，故兩造乃於次日即九十二年十月一
         日前往戶政機關辦妥結婚登記，惟反訴被告在辦妥結婚登記後竟又拒不協
         同辦理離婚登記，在在令反訴原告深感莫名，更覺無奈！之後，反訴被告
         不僅未見收斂，反而變本加厲，甚至多次打電話至反訴原告任職之公司，
         口出惡言威脅、騷擾，嚴重影響反訴原告及同事之工作。反訴被告如此反
         覆不定、無理取鬧之種種行徑，均讓反訴原告不堪其擾，精神幾近崩潰，
         兩造間婚姻關係顯有重大破綻，已無繼續維持必要，反訴原告萬般無奈之
         餘，爰提起本件反訴請求離婚。
   （二）按夫妻之一方受他方不堪同居之虐待者，得向法院請求離婚，民法第一千
         零五十二條第三款定有明文。又同條第二項亦規定，有前項以外之重大事
         由，難以維持婚姻者，得請求離婚。所謂有難以維持婚姻之重大事由，係
         依客觀標準判斷，婚姻已生破綻而無回復希望，即有難以繼續維持婚姻之
         事實存在。乃夫妻之結合，本應立於兩性平等地位，維持其人性之尊嚴，
         並以經營夫妻共永久生活為目的，其本質係建立於誠摯、互信、互諒、互
         愛之基礎上。經查，如前所陳，反訴被告婚後脾氣不佳，情緒反覆不定，
         並藉故經常與反訴原告爭吵、無理取鬧，此反訴被告於與反訴原告之談話
         中亦自承：「是我主動找你吵架這我承認」、「今天事情鬧到這個地步，
         只怪我自己的個性‧‧‧怪我的個性太差了」、「我的脾氣是真的很不好
         」、「我們這八個月來都在吵架。是我找你吵，這個我知道」、「我不可
         能改的，就算離婚我也不會改的，我四年前就是這樣個性的人。（反訴原
         告問：難道你這樣子鬧只是為了離婚），只是為了要贍養費和精神賠償費
         嗎？）對！我就是要錢而已。」此外，反訴被告更將反訴原告工作所需之
         識別證及工作服藏匿，不願讓反訴原告到公司上班，經反訴原告多次哀求
         仍拒不歸還，致反訴原告無法上班工作，甚者，反訴被告於反訴原告上班
         時間竟多次打電話至反訴原告任職之公司，稱：「我讓你沒工作。我在耍
         你而已。」、「我會繼續鬧，你等著瞧。」云云，並以：「我問你，你是
         不是變態‧‧‧」、「畜牲吧！怎麼會是男人？比畜牲都不如了，怎麼會
         是男人？」「‧‧‧你為什麼不賠錢？你不要一個人，你為什麼不賠錢？
         我真的想拿刀殺了你，你信不信？」、「因為你無能，因為你不舉，你連
         一個男人該有的你都沒有，太好笑了」、「我真的很看不起你，瞧不起你
         」、「沒人才、又醜、又黑又瘦又沒什麼身材，我怎麼會看上你這種人」
         等惡言侮辱、威脅、騷擾反訴原告（註：反訴被告於較能自省時亦會以手
         機簡訊：「今天到醫院被罵哭，覺得受委屈，好想跟你訴苦哦！才發覺被
         誤會的滋味不好受，就像我對你一樣，不該用責罵的口語來詢問事情，我
         真的用錯方法了」、「老公對不起！我為帶給你的傷害向你道歉，我很不
         懂事無理取鬧，覺得自己很不成熟，今天見到你，看到你如此憔悴，我好
         心疼」、「因為我的不成熟鬧的事情越來越大，我的意氣用事無法得到
         你的原諒，是我用錯了方法，我的內心很自責，是我逼你的，我真的很不
         捨放不下心」，向反訴原告表示其用錯了方法及自責之意），在在令反訴
         原告精神幾近崩潰，痛苦不堪，顯已達民法第一千零五十二條第一項第三
         款所定不堪同居之虐待程度。退萬步言，縱認未達不堪同居之虐待程度，
         亦足徵兩造之婚姻於客觀上已生破綻而無回復可能，且兩造主觀上均已無
         繼續維持婚姻之意願，顯無繼續維持婚姻之必要，而有民法第一千零五十
         二條第二項所定有難以維持婚姻之重大事由發生，依法反訴原告自得依民
         事訴訟法第五百七十二條第一項之規定提起反訴請求鈞院判決兩造離婚。
   （三）兩造分居期間反訴原告雖每個禮拜都會回去，因如果反訴原告不回去的話
         ，被告即會情緒激動；並進而常打電話給反訴原告，影響到反訴原告的生
         活及工作。反訴原告為了穩定反訴被告的情緒才回去。反訴被告情緒激動
         的時候打電話來，有時候就不講話，反訴原告請反訴被告不要打電話來，
　　　 　反訴被告就說是反訴原告無情無義、活該、是反訴原告逼她的，反訴被告
         甚至打電話給反訴原告主管，反訴被告打電話來間接的也會影響到反訴原
         告的同事，某些同事也會勸導反訴被告。反訴原告目前從事電子業。
  三、證據：提出戶籍謄本一份、兩造間談話錄音譯文七份。
乙、反訴被告方面：
    反訴被告未於最後言詞辯論期日到場，惟據其先前到庭之聲明及陳述略謂：
　一、聲明：駁回反訴原告之訴。
　二、陳述：不同意離婚，反訴原告請求離婚所主張之事實，確有此情，但僅為夫妻
　　　吵架的一些瑣事。反訴原告現在一星期回家一次，但並非每個禮拜都回來，反
　　　訴被告可以當作沒事一樣，和反訴原告和好如初並一起出去吃飯。如果反訴原
　　　告欲離婚，怎可能回來又與反訴被告出去吃飯。反訴被告於分居期間雖有打電
　　　話給反訴原告，但反訴原告認為反訴被告打電話到公司鬧，有什麼證據，反訴
　　　原告雖然離家但兩造還有通電話，生活還是一樣，反訴原告也表示對反訴被告
　　　還有感情，所以反訴被告不願意離婚。反訴被告為二專畢業，現任職基督教醫
　　　院護士，反訴原告為三專畢業。
      理    由
壹、本訴部分
一、本件原告起訴主張兩造於九十二年三月廿九日結婚，婚後被告與原告個性不合，
　　於九十二年九月廿六日即無故離家，迄今未曾返家等情，業據原告提出身分證影
　　本一件為證，被告對於兩造目前婚姻關係存續中及九十二年九月離家之事實亦不
　　爭執，惟另辯稱被告已提起反訴請求離婚，則於婚姻關係因鈞院判決而消滅後，
　　兩造間自不生履行同居義務之問題，且參以本件兩造間之所有爭吵均係因原告而
　　起，是被告自有不能同居之正當理由。況被告之所以搬出住處係因原告要求被告
　　搬出住處而起等語置辯。查兩造之婚姻業經被告提起反訴請求離婚，且經本院認
　　為被告（即反訴原告）提起之離婚訴訟為有理由，而准許兩造離婚（理由詳如後
　　述），故被告辯稱兩造間離婚後不生履行同居義務之問題等情，自有理由。
二、按夫妻互負同居之義務，民法第一千零一條固定有明文，惟本條規定係以婚姻關
　　係存續為前提要件，兩造之婚姻關係既經本院准予裁判離婚而消滅（理由詳如後
　　述），則原告再依民法第一千零一條規定請求被告履行同居，即無理由，應予駁
　　回，爰判決如主文第一項所示。
貳、反訴部分
一、被告被告未於最後言詞辯論期日到場，核無民事訴訟法第三百八十六條各款所列
　　情形，爰依原告之聲請，由其一造辯論而為判決。
二、本件反訴原告主張如事實欄陳述（一）（二）部分之全部事實，業據反訴原告提
　　出戶籍謄本一份、兩造間談話錄音譯文七份、手機譯文簡訊三份為證，且反訴被
　　告原先對反訴原告之前開主張及錄音譯文均不爭執，雖反訴被告事後又否認有打
　　電話到反訴原告公司鬧事，惟查反訴原告主張反訴被告打電話到反訴原告公司鬧
　　事之事實，亦可從上開錄音帶譯文一窺全貌，反訴被告事後否認，自不足採，堪
　　認反訴原告之主張均為真實。
三、按夫妻一方受他方不堪同居之虐待者，得向法院請求離婚，民法第一千零五十二
　　條第一項第三款定有明文。所謂不堪同居之虐待，係指予以身體上或精神上不可
　　忍受之痛苦，致不堪同居者而言。又上述所謂不堪同居之虐待，應就具體事件，
　　衡量夫妻之一方受他方虐待所受侵害之嚴重性，斟酌當事人之教育程度、社會地
　　位及其他情事，是否已危及婚姻關係之維繫以為斷。若受他方虐待已逾越夫妻通
　　常所能忍受之程度而有侵害人格尊嚴與人身安全者，即不得謂非受不堪同居之虐
　　待司法院大法官會議著有第三七二號解釋可資參照。查反訴原告為三專畢業，目
　　前從事電子業，反訴被告為二專畢業，任職基督教醫院護士，兩造之教育及社會
　　地位應屬中等。又查反訴被告婚後經常主動找反訴原告吵架，兩造九十二年三月
　　結婚，不過五個月之時間，九十二年八月即因多次吵架而欲離婚，反訴被告並曾
　　將反訴原告工作所需之識別證及工作服藏匿，致反訴原告無法順利到公司上班。
　　九十二年九月二十六日兩造再次因故發生口角，反訴被告於爭吵之際竟要求反訴
　　原告搬出住處。反訴被告甚至多次打電話至反訴原告任職之公司，口出惡言威脅
　　、騷擾，嚴重影響反訴原告及同事之工作。此外，反訴被告於兩造爭吵之際，並
　　辱罵反訴原告變態、「畜牲吧！怎麼會是男人？比畜牲都不如了，怎麼會是男人
　　？」、「‧‧‧你為什麼不賠錢？你不要一個人，你為什麼不賠錢？我真的想拿
　　刀殺了你，你信不信？」、「因為你無能，因為你不舉，你連一個男人該有的你
　　都沒有，太好笑了。」、「我真的很看不起你，瞧不起你。」、「沒人才、又醜
　　、又黑又瘦又沒什麼身材，我怎麼會看上你這種人。」等惡言侮辱、威脅、騷擾
　　反訴原告。反訴被告更向反訴原告稱：如要離婚可以，但反訴原告要按月支付其
　　一萬元或一次給予五十萬元之贍養費。以兩造之教育程度及社會地位而言，本院
　　認為反訴被告雖未直接給予反訴原告身體上之不法侵害行為，但反訴被告之上開
　　言行實係侵害反訴原告之人格尊嚴，反訴原告亦因無法再忍受反訴被告之個性及
　　行為而搬出去住，堪認反訴被告已受反訴原告在精神上為不堪同居之虐待並已危
　　及婚姻關係之維繫。故原告主張受被告精神上不堪同居之虐待而依民法第一千零
　　五十二條第一項第三款請求離婚，本院認有理由，應予准許。
三、本件反訴原告依據民法第一千零五十二條第一項第三款不堪同居虐待之規定及同
　　條第二項其他重大事由之規定請求離婚，而反訴原告依據不堪同居虐待之規定請
　　求離婚部分既有理由，則反訴原告依同條第二項請求離婚部分即毋庸再予審酌，
　　附此敘明。
據上論結：本件原告之訴為無理由，反訴原告之訴為有理由，依民事訴訟法第七十八
條判決如主文。
中　　　華　　　民　　　國　　九十三　　年　　　七　　　月　　　三十　　日
                                  臺灣彰化地方法院家事法庭
                                      法　　　官　詹秀錦
右為正本係照原本作成
如對本判決上訴應於判決送達後廿日向本院提出上訴狀
                                      法院書記官　楊美芳
中　　　華　　　民　　　國　　九十三　　年　　　八　　　月　　 　二　　 日
